【裁判字號】    95,台上,4425
【裁判日期】    950810
【裁判案由】    偽造文書
【裁判全文】
最高法院刑事判決            九十五年度台上字第四四二五號
    上  訴  人  台灣高等法院台南分院檢察署檢察官
    上  訴  人
    即  被  告  甲○○
上列上訴人等因被告偽造文書案件，不服台灣高等法院台南分院
中華民國九十二年十一月二十七日第二審判決（九十二年度上訴
字第一五七號，起訴案號：台灣台南地方法院檢察署八十八年度
偵字第一三九九一號、八十九年度偵字第九八一八號），提起上
訴，本院判決如下：
    主  文
上訴駁回。
    理  由
按刑事訴訟法第三百七十七條規定，上訴於第三審法院，非以判
決違背法令為理由，不得為之。是提起第三審上訴，應以原判決
違背法令為理由，係屬法定要件。如果上訴理由書狀並未依據卷
內訴訟資料，具體指摘原判決不適用何種法則或如何適用不當，
或所指摘原判決違法情事，顯與法律規定得為第三審上訴理由之
違法情形，不相適合時，均應認其上訴為違背法律上之程式，予
以駁回。本件檢察官上訴意旨略稱：原判決主文欄固已完足宣示
偽造文書之「足以生損害於他人」之犯罪構成要件，然其事實欄
則無關於此部分之認定及記載，理由內亦未就此予以說明，顯有
判決理由矛盾與未備之違失。上訴人即被告甲○○上訴意旨略謂
：被告長期受胞弟即告訴人乙○○授權代為處理各項事務，例如
於民國八十一年間，由伊出資，鳩請楊雨濤、陳昌荻、董博文興
建台南市○○路二五四號房屋，完工後登記為告訴人名下，再由
告訴人以之設定抵押，向萬通銀行台南分行貸得新台幣（下同）
五百萬元，作為償還被告上揭建屋墊款之用。同年四月間，亦替
告訴人在上揭銀行申領金融提款卡使用，翌（八十二）年十二月
間，復以告訴人名義向同上銀行貸款二百萬元供告訴人使用。告
訴人迄今未償還該二筆貸款，被告乃於清償屆期時，代為辦理換
單續借手續，要與未獲授權而偽造文書之情迥不相同。楊雨濤、
陳昌荻、董博文既已證實其等工程款確係向被告請領，銀行經理
謝欽成並供證伊任職期間內之告訴人向銀行往來各類手續，告訴
人均委由被告處理各等語，均屬有利於被告之證據，原審不予採
納，復未於判決內說明其理由，已有判決未備理由之違誤，且未
就其餘各情及何以上揭貸款利息，竟由萬通銀行承辦人員逕自被
告帳戶扣取之緣由，詳加調查，均「屬於法有違」各云云。惟查
：證據之取捨、證明力之判斷及事實之認定，均屬事實審法院自
由裁量判斷之職權，此項自由判斷職權之行使，倘未違背經驗法
則、論理法則，即不能任憑己意指摘為違法。又刑事訴訟法第三
百七十九條第十款所稱應行調查之證據，係指與待證事實有重要
關係，在客觀上認為有調查之必要性，為認定事實、適用法律之
基礎者而言。若事實已臻明確，自毋庸為無益之調查，亦無證據
調查未盡之違法可言。本件原判決主要係依憑告訴人堅稱伊與被
告自八十四、五年間兄弟失和後，即取回印鑑章，並表明貸款到
期後，不再同意展期之指訴，該印鑑無遺失之情，有八十七年間
請領印鑑證明及九十年間提出印鑑尚存之印文可按，被告復坦認
以告訴人名義，向上揭銀行申辦遺失印鑑變更與展期續借手續之
供述，參以其係在變更印鑑之同日，簽立授信約定書，越數日，
旋辦理換單續借，時機甚巧之情況，乃認定被告有原判決事實欄
所載之犯行，因而撤銷第一審之科刑判決，改判論處被告連續行
使偽造私文書，足以生損害於他人罪刑。對於被告矢口否認犯罪
，所為告訴人確有委託伊辦理印鑑變更手續，各項文書上之印文
，均為告訴人親至銀行蓋印云云之辯解，如何不可採信，亦依卷
內證據資料詳加指駁、說明。復於理由一－(一)－(1)內說明上揭（
八十三年間）借款固係由銀行直接撥入告訴人名下帳戶，卻係供
被告實際負責之家族企業資金運用，且以被告帳戶付息；理由一
－(五)內，敘明該借款要與先前八十一、二年間之建屋、購車貸款
迥不相干；再於理由一－(六)內，析述偽造文書所定構成要件「足
以生損害於公眾或他人」之法義，被告所為應無解於該罪責。所
為事實認定及得心證理由，俱有卷內各證據資料可稽。楊雨濤、
陳昌荻、董博文所述何人出資建屋，既與本件貸款無關，謝欽成
所言告訴人委請被告代辦，無非個人推測，均難作為有利於被告
認定之依據，原判決縱未予贅述，仍無理由未備之違法可言。被
告上訴意旨置原判決已明白論斷之事項於不顧，就原審採證認事
職權之適法行使，任意指摘為違法，且猶為單純事實上之爭執，
不能認為適法之第三審上訴理由。至原判決事實欄及理由內，已
就告訴人權益受害之詳情記載明確，雖未直接載明「足以生損害
於他人」之文字，有欠嚴謹，但於判決本旨不生影響，按諸刑事
訴訟法第三百八十條之立法意旨，仍無資為合法上訴第三審理由
之餘地。依上說明，應認檢察官及被告之上訴均不合法律上之程
式，予以駁回。
據上論結，應依刑事訴訟法第三百九十五條前段，判決如主文。
中    華    民    國  九十五  年    八    月    十    日
                      最高法院刑事第八庭
                          審判長法官  張  淳  淙
                                法官  張  春  福
                                法官  呂  丹  玉
                                法官  洪  昌  宏
                                法官  蔡  彩  貞
      本件正本證明與原本無異
                                      書  記  官
中    華    民    國  九十五  年    八    月   十四   日
                                                      Ｑ


司法院資訊處製作；財團法人民間司法改革基金會備份。
